臺灣臺中地方法院民事判決
111年度沙簡字第425號
原      告  華南產物保險股份有限公司

法定代理人  陳文智  
訴訟代理人  賴韋廷  
被      告  蔡鎧倫  


訴訟代理人  張百勛律師(法扶律師)  
上列當事人間請求侵權行為損害賠償（交通）事件，經本院於民
國111年10月5日言詞辯論終結，判決如下：
    主      文
原告之訴駁回。
訴訟費用由原告負擔。
    事實及理由
一、原告主張：（一）被告於民國109年12月10日14時25分許駕
    駛車牌號碼000-0000號普通重型機車（下稱系爭機車），沿
    臺中市西屯區西屯路往洛陽路方向行駛，行經臺中市○○區○○
    路0段000號旁之西屯路與洛陽路111巷21弄之交岔路口，未
    禮讓右方車先行，適有原告所承保之訴外人陳信昇所有並由
    訴外人許佳倫駕駛車牌號碼000-0000號自用小客車（下稱系
    爭小客車），沿臺中市西屯區洛陽路111巷21弄往洛陽路111
    巷方向行駛，行經上開交岔路口，兩車因而發生碰撞，致系
    爭小客車受損，經送修支出修理費用新臺幣（下同）885,35
    3元（包含工資91,665元及零件費用793,688元），原告已依
    保險契約賠付完畢，為此爰依保險法第53條及民法第184條
    、第191條之2規定提起本件訴訟。（二）被告就本件交通事
    故應負百分之70過失責任，故請求被告應給付原告619,747
    元（計算式：885353×70%＝619747）等語。並聲明：被告應
    給付原告619,747元，及自起訴狀繕本送達被告之翌日起至
    清償日止，按週年利率百分之5計算之利息。　　
二、被告則以：（一）訴外人許佳倫於109年12月10日14時25分
    許駕駛系爭小客車，沿臺中市西屯區洛陽路111巷21弄，由
    青海路往洛陽路111巷方向行駛，行經洛陽路111巷21弄與西
    屯路之無號誌交岔路口時，其應注意車前狀況，且應注意支
    線道車應暫停讓幹線道車先行，而依當時情形，又無不能注
    意之情事，竟疏於注意及此，適被告駕駛系爭機車沿西屯區
    西屯路，由惠中路往洛陽路方向行駛，正行至上開交岔路口
    ，雙方反應不及，而發生碰撞，致被告人車倒地，並受有頭
    部外傷、右眉撕裂傷1公分、雙足右踝擦傷及右腕挫傷等等
    傷害，且訴外人許佳倫所為上開過失傷害行為，由臺灣臺中
    地方檢察署檢察官以110年度偵字第16317號向本院聲請以簡
    易判決處刑，經本院以110年度中交簡字第1931號刑事簡易
    判決「許佳倫犯過失傷害罪，處拘役拾伍日，如易科罰金，
    以新臺幣壹仟元折算壹日。」確定，故訴外人許佳倫應就本
    件交通事故負過失責任自明。（二）訴外人許佳倫未讓幹道
    車先行，為本件交通事故之肇事主因，並無證據證明被告有
    何違反道路交通安全規則之情事，自應由訴外人許佳倫負擔
    全部過失責任。又原告主張系爭小客車之修理費用，未扣除
    零件費用之折舊，亦有未恰等語資為抗辯。並聲明：（一）
    原告之訴駁回。（二）如受不利判決，願供擔保，請准宣告
    免為假執行。
三、本院之判斷：
（一）原告主張：被告於109年12月10日14時25分許駕駛車牌號
      碼000-0000號普通重型機車（即系爭機車），沿臺中市西
      屯區西屯路往洛陽路方向行駛，行經臺中市○○區○○路0段0
      00號旁之西屯路與洛陽路111巷21弄之交岔路口，未禮讓
      右方車先行，適有原告所承保之訴外人陳信昇所有並由訴
      外人許佳倫駕駛車牌號碼000-0000號自用小客車（即系爭
      小客車），沿臺中市西屯區洛陽路111巷21弄往洛陽路111
      巷方向行駛，行經上開交岔路口，兩車因而發生碰撞等情
      ，並提出臺中市政府警察局道路交通事故初步分析研判表
      影本為證，被告則辯稱：訴外人許佳倫未讓幹道車先行，
      為本件交通事故之肇事主因，並無證據證明被告有何違反
      道路交通安全規則之情事，自應由訴外人許佳倫負擔全部
      過失責任等語，經查：
　　1.按汽車行駛至無號誌或號誌故障而無交通指揮人員指揮之
      交岔路口，支線道車應暫停讓幹線道車先行。未設標誌、
      標線或號誌劃分幹、支線道者，少線道車應暫停讓多線道
      車先行；車道數相同時，轉彎車應暫停讓直行車先行；同
      為直行車或轉彎車者，左方車應暫停讓右方車先行。但在
      交通壅塞時，應於停止線前暫停與他方雙向車輛互為禮讓
      ，交互輪流行駛，道路交通安全規則第102條第1項第2款
      定有明文。
　　2.復按讓路線，用以警告車輛駕駛人前有幹線道應減速慢行
      ，或停車讓幹線道車先行。視需要設於支線道之路口，或
      讓路標誌將近之處，在雙車道路面上，依遵行方向設於右
      側道之中心部位。本標線線型為白色倒三角形，如路口未
      設行人穿越道線，則加繪兩條平行白虛線，間隔30公分，
      線段長60公分，線寬30公分，間距40公分，道路交通標誌
      標線號誌設置規則第172條定有明文。　　
　　3.本院依職權向臺中市政府警察局第六分局調閱本件交通事
      故調查資料核閱屬實，且觀諸卷附道路交通事故現場圖記
      載：於109年12月10日14時25分許，車牌號碼000-0000號
      普通重型機車（即系爭機車），沿臺中市西屯區西屯路往
      洛陽路方向行駛，車牌號碼000-0000號自用小客車（即系
      爭小客車），沿臺中市西屯區洛陽路111巷21弄往洛陽路1
      11巷方向行駛，兩車在臺中市○○區○○路○○○路000巷00弄○○
      號誌交岔路口發生碰撞等情（見本院卷第51頁）。
　　4.位於臺中市○○區○○路0段000號南側之西屯路為雙向2線道
      ；位於臺中市○○區○○路0段000號東側之臺中市西屯區洛陽
      路111巷21弄為1線道，且洛陽路111巷21弄之路口有劃設
      白色倒三角形之讓路線等情，有道路交通事故現場圖及現
      場照片在卷可稽（見本院卷第51、71、75頁），自堪信為
      真實，足見於上開無號誌之交岔路口處，西屯路為雙向2
      線之幹線道，洛陽路111巷21弄為1線之支線道。
　　5.被告前以其因本件交通事故受傷，訴外人許佳倫涉犯過失
      傷害罪嫌為由，向臺灣臺中地方檢察署提出刑事告訴，經
      該署檢察官偵查認為：許佳倫於109年12月10日下午2時25
      分許，駕駛車牌號碼000-0000號自用小客車，沿臺中市西
      屯區洛陽路111巷21弄，由青海路往洛陽路111巷方向行駛
      ，行經洛陽路111巷21弄與西屯路之無號誌交岔路口時，
      其應注意車前狀況，且應注意支線道車應暫停讓幹線道車
      先行，而依當時情形，又無不能注意之情事，竟疏於注意
      及此，適蔡鎧倫騎乘車牌號碼000-0000號普通重型機車，
      沿西屯區西屯路，由惠中路往洛陽路方向行駛，正行至該
      交岔路口，雙方反應不及，而發生碰撞，致蔡鎧倫人車倒
      地，並受有頭部外傷、右眉撕裂傷1公分、雙足右踝擦傷
      及右腕挫傷之傷害等情，並以110年偵字第16317號向本院
      聲請以簡易判決處刑，經本院以110年度中交簡字第1931
      號刑事簡易判決「許佳倫犯過失傷害罪，處拘役拾伍日，
      如易科罰金，以新臺幣壹仟元折算壹日。」確定等情，業
      經本院依職權調閱本院110年度中交簡字第1931號
　　　刑事卷宗核閱屬實，自堪信為真。
　　6.綜上，足認訴外人許佳倫駕駛系爭小客車，沿臺中市西屯
      區洛陽路111巷21弄往洛陽路111巷方向行駛，行經臺中市
      ○○區○○路000巷00弄○○○路○○號誌交岔路口，因疏未注意應
      暫停讓幹線道車先行，即貿然進入上開交岔路口，適被告
      駕駛系爭機車，沿臺中市西屯區西屯路往洛陽路方向行駛
      ，行經上開交岔路口，見狀閃避不及，兩車因而發生碰撞
      。至原告主張被告應禮讓右方車先行乙節，尚非可採。　
      　　
（二）原告主張：系爭車輛因本件交通事故受損，經送修支出修
      理費用885,353元，原告已依保險契約賠付完畢，且被告
      就本件交通事故應負百分之70過失責任，為此爰依保險法
      第53條及民法第184條、第191條之2、第196條規定，訴請
      被告應給付原告619,747元（計算式：885353×70%＝619747
      ）等情，並提出行車執照、汽車險理賠申請書、估價單、
      收銀機統一發票、車損照片、汽車保險單等影本為證，復
      查：
    1.按因故意或過失，不法侵害他人之權利者，負損害賠償責
      任。故意以背於善良風俗之方法，加損害於他人者亦同。
      違反保護他人之法律，致生損害於他人者，負賠償責任。
      但能證明其行為無過失者，不在此限，民法第184條定有
      明文。次按汽車、機車或其他非依軌道行駛之動力車輛，
      在使用中加損害於他人者，駕駛人應賠償因此所生之損害
      。但於防止損害之發生，已盡相當之注意者，不在此限，
      民法第191條之2亦有明定。
　　2.復按損害賠償之債，以有損害之發生及有責任原因之事實
      ，並二者之間，有相當因果關係為成立要件。故原告所主
      張損害賠償之債，如不合於此項成立要件者，即難謂有損
      害賠償請求權存在（最高法院48年臺上字第481號民事裁
      判意旨參照）。
　　3.又按為提昇交通工具效能以促進交通快捷迅速，並兼顧維
      護交通秩序以保障公眾行的安全，凡參與交通之車輛駕駛
      人、行人及其他使用道路者，均負有預防危險發生之注意
      義務，故任何駕駛人、行人或其他使用人，均可信賴其餘
      參與交通或使用道路者，亦能遵守交通規則，並互相採取
      謹慎注意之安全行為。本此信賴原則，任一參與交通或使
      用道路之人，並無必須預見其他參與交通或使用道路者之
      違規或不安全行為，以防止事故發生之注意義務（最高法
      院96年度臺上字第6159號刑事裁判意旨參照）。
　　4.查訴外人許佳倫駕駛系爭小客車，沿臺中市西屯區洛陽路
      111巷21弄往洛陽路111巷方向行駛，行經臺中市○○區○○路
      000巷00弄○○○路○○號誌交岔路口，因疏未注意應暫停讓幹
      線道車先行，即貿然進入上開交岔路口，適被告駕駛系爭
      機車，沿臺中市西屯區西屯路往洛陽路方向行駛，行經上
      開交岔路口，見狀閃避不及，兩車因而發生碰撞。揆諸前
      揭說明，本於信賴原則，被告並無必須預見訴外人許佳倫
      之違規或不安全行為，以防止事故發生之注意義務，尚難
      認有何故意或過失不法侵害之情形，自無適用民法第184
      條、第191條之2規定之餘地。則原告主張：被告就本件交
      通事故應負百分之70過失責任等情，尚非可採。
（三）綜上所述，原告主張依保險法第53條及民法第184條、第1
      91條之2規定，請求被告應給付原告619,747元，及自起訴
      狀繕本送達被告之翌日起至清償日止，按週年利率百分之
      5計算之利息，為無理由，應予駁回。
（四）兩造其餘之攻擊防禦方法及未經援用之證據，經本院斟酌
      後，認為均不足以影響本判決之結果，自無逐一詳予論駁
      之必要，併此敘明。
四、訴訟費用負擔之依據：民事訴訟法第78條。
中　　華　　民　　國　 111　　年　　10 　 月　　26　　日
                  沙鹿簡易庭  法  官  賴秀雯
以上為正本係照原本作成。
如不服本判決，應於送達後二十日內，向本院提出上訴狀並表明
上訴理由，如於本判決宣示後送達前提起上訴者，應於判決送達
後二十日內補提上訴理由書（須附繕本）。如委任律師提起上訴
者，應一併繳納上訴審裁判費。
中　　華　　民　　國　 111　　年　　10　　月　　26　　日
                              書記官  陳任鈞